```{r prep, include=FALSE}
# Output from script objects
load("~/Documents/R/WD/Magallanes-Entrena/output/output.RData")
```

# Material y métodos {#metodos}

## Sujetos

<p align="justify">Para el proyecto y su consecución, la implementación de formularios fue clave para la inscripción de los participantes, así como el seguimiento de los mismos. Del mismo modo, se les aplicó el cuestionario SF-36 para evaluar parámetros de salud y calidad de vida, en conjunto con un cuestionario de actividad física (i.e. IPAQ)</p>

<p align="justify">De los sujetos evaluados (n = `r nrow(muestra)`), el `r round(nrow(magallanes)/nrow(muestra)*100)`% de quienes respondieron las encuestas fueron de la Región de Magallanes. Del total de la muestra, la proporción de cada región puede apreciarse en la Tabla \@ref(tab:regiones).</p>

<caption>(\#tab:regiones) Proporción de personas por sexo en cada región.</caption>  
```{r regiones, echo = FALSE}
tbl_cross(data, region, sexo, statistic = "{p}%", label = list(region ~ "Región", sexo ~ "Sexo"))
```

## SF-36

<p align="justify">El SF-36 Health Survey es una encuesta de salud diseñada por el Health Institute, New England Medical Center, de Boston Massachusetts, que a partir de 36 preguntas pretende medir ocho conceptos genéricos sobre la salud, esto es, conceptos que no son específicos de una patología, grupo de tratamiento o edad, detectando tanto estados positivos como negativos de la salud física y estado emocional.</p>

<p align="justify">Los ocho conceptos de salud (dimensiones) determinados en este cuestionario se resumen en la tabla \@ref(tab:sf36-table).</p>

```{r sf36-table, echo = FALSE}
sf36 <- data.frame(
  Dimensión = c("Función física",
                "Rol físico",
                "Dolor corporal",
                "Salud general",
                "Vitalidad",
                "Función social",
                "Rol emocional",
                "Salud mental"),
  Significado = c("Grado en el que la falta de salud limita las actividades físicas de la vida diaria, como el cuidado personal, caminar, subir escaleras, coger o transportar cargas, y realizar esfuerzos moderados e intensos.",
                  "Grado en el que la falta de salud interfiere en el trabajo y otras actividades diarias, produciendo como consecuencia un rendimiento menor del deseado, o limitando el tipo de actividades que se puede realizar o la dificultad de las mismas.",
                  "Medida de la intensidad del dolor padecido y su efecto en el trabajo habitual y en las actividades del hogar.",
                  "Valoración personal del estado de salud, que incluye la situación actual y las perspectivas futuras y la resistencia a enfermar.",
                  "Sentimiento de energía y vitalidad, frente al de cansancio y desánimo.",
                  "Grado en el que los problemas físicos o emocionales derivados de la falta de salud interfieren en la vida social habitual.",
                  "Grado en el que los problemas emocionales afectan al trabajo y otras actividades diarias, considerando la reducción del tiempo dedicado, disminución del rendimiento y del esmero en el trabajo",
                  "Valoración de la salud mental general, considerando la depresión, ansiedad, autocontrol, y bienestar general.")
)

knitr::kable(x = sf36, caption = "Dominios evaluativos en el cuestionario SF-36.", booktabs = TRUE)

```

## IPAQ

<p align="justify">La actividad física fue evaluada mediante el Cuestionario Internacional de Actividad Física (IPAQ), que es una herramienta de medición de uso común. Diseñado como un cuestionario estandarizado de autoinforme, el IPAQ puede proporcionar a los investigadores y profesionales una estimación de la actividad física y el comportamiento sedentario de los adultos de 15 a 69 años de edad, en una variedad de entornos socioeconómicos. Además, el IPAQ también es beneficioso para los investigadores que colaboran dentro de un mismo país o entre países en diferentes lugares. En la actualidad, el IPAQ se explora en relación con su capacidad para medir el comportamiento sedentario.</p>

<p align="justify">Los parámetros de asociación entre categorías de actividad física y sexo no muestran una relación entre si, sin embargo, la proporción de mujeres es significativamente mayor en cada categoría de actividad física, lo que  puede ser evidenciado en la Figura \@ref(fig:sexo-vs-actfisc).</p>

```{r sexo-vs-actfisc, fig.cap="Proporción de hombres y mujeres en cada nivel de actividad física en toda la muestra", fig.align='center',out.width="100%", echo = FALSE}
ggstatsplot::ggbarstats(data, sexo, actividad_fisica, bf.message = FALSE, sample.size.label = TRUE, results.subtitle = FALSE,
xlab = "\nNivel de actividad física", legend.title = "Sexo", ggtheme = theme_pubr())
```

## Entrenamiento computarizado

<p align="justify">El periodo de entrenamiento consistió en 5 clases computarizadas de acondicionamiento físico a la semana por un periodo de 12 semanas supervisado por un entrenador en cada clase, en el cual se realizaron ejercicios de musculación de intensidad moderada (i.e. OMNI-RES 5-6/10) en una estructura de entrenamiento tipo circuitos para inducir un aumento del gasto cardíaco en el ejercicio y la solicitación de sistemas energéticos aeróbicos y anaeróbicos lácticos.</p>

## Talleres de nutrición

<p align="justify">De forma complementaria se realizaron talleres de nutrición orientados a la adopción y mantenimiento de estilos de alimentación saludables junto con brindar estrategias nutricionales para favorecer su adherencia en combinación con programas de ejercicio físico. Éstas actividades fueron realizadas vía conferencia virtual al igual que los entrenamientos computarizados.</p>

## Análisis estadístico

<p align="justify">Para el análisis estadístico se consideraró a los sujetos correspondientes a la Región de Magallanes como la unidad de análisis sobre la cual se realizarán estadísticos descriptivos, correlacionales y contrastes de hipótesis sobre parámetros de tendencia central.</p>

<p align="justify">El software de programación para la computación estadística R [@R-base] en su versión 4.0.3 fue utilizado para los análisis implementados en este reporte. Para la significación estadística se fijó un $\alpha$ igual al 5%. Para las pruebas de contraste de hipótesis de la tendencia central de los grupos a evaluar se utilizó la prueba Wilcoxon-Mann-Whitney, esto debido a violaciones de la normalidad en los contrastes de categorías con dos niveles y, la prueba Kruskall-Wallis para las comparaciones de categorías con 3 niveles. Para las pruebas de asociación entre variables categóricas se utilizó la prueba $\chi{}^2$ de Pearson.</p>

<p align="justify">Como unidad de medida de tamaño de efecto (ES) se utilizó la $d$ de Cohen para las comparaciones de grupos mediante la prueba $t$ de Student; $\eta{}^2$ como ES para ANOVA y la $V$ de Cramer para la prueba de $\chi{}^2$ de Pearson.</p>