# Resultados

```{r include=FALSE}
load(file = "~/Documents/R/WD/Magallanes-Entrena/output/output-magallanes.RData")
```

## Actividad física

<p align="justify">De la muestra evaluada perteneciente a la Región de Magallanes (n = `r nrow(data)`), el 19.9% (n = 34) correspondió a hombres y el 80.1% (n = 137) a mujeres. La edad de los evaluados fue de 32 ± 9 años, sin diferencias entre hombres y mujeres ($log_e({W}_{Mann-Whitney})$ = 7.76, $p$ = 0.988, $\widehat{r}$ = 0.00).</p>

```{r sf36-plots, fig.width=10, fig.height=10 ,out.width="100%",fig.cap="Parámetros del SF-36 ajustados por sexo.", echo = FALSE}
plot.sexo
```

<p align="justify">En parámetros de actividad física, pudimos evaluar la distribución de los índices de los equivalentes metabólicos (MET's) relacionados con el gasto energético y en consecuencia a la actividad física asociada, el cual fue obtenido de manera indirecta mediante el cuestionario IPAQ, en donde observamos una leve tendencia en los hombres a tener un mayor gasto energético total por semana (1,508 ± 2,162 MET's/semana) en comparación con las mujeres (1,141 ± 1,374 MET's/semana), sin embargo estas diferencias no fueron estadísticamente significativas ($log_e({W}_{Mann-Whitney})$ = 7.80, $p$ = 0.657, $\widehat{r}$ = 0.03). En relación a la clasificación de actividad física, el 53% de los sujetos fueron catalogados con un nivel bajo de actividad física, un 25% con un nivel medio y un 22% con un nivel alto (Tabla \@ref(tab:summary-sexo)), sumado a lo anterior se destaca que no hubo un patrón que indicara una asociación entre la clasificación de actividad física y el sexo ($\chi^2_{~Pearson}$(2) = 1.38, $p$ = 0.502, $V_{~Cramer's}$ = 0.09).</p>

<caption>(\#tab:summary-sexo) Valores por variable de estudio para los grupos de cada nivel de la categoría sexo de la submuestra correspondiente a la Región de Magallanes.</caption>
```{r, echo = FALSE}
if (knitr::is_html_output()) {table1} else {table1 %>% as_gt() %>% gt::as_latex()}
```

## Salud según SF-36

<p align="justify">En relación a lo obtenido en el cuestionario SF-36, podemos destacar el componente de dolor corporal, el cual representa una "*Medida de la intensidad del dolor padecido y su efecto en el trabajo habitual y en las actividades del hogar*" en el que las mujeres tuvieron una puntuación significativamente mayor en comparación a los hombres ($log_e({W}_{Mann-Whitney})$ = 7.38, $p$ = 0.004, $\widehat{r}$ = -0.22), sin embargo al ajustar por el nivel de actividad física no encontramos diferencias estadísticamente significativas entre los niveles de esta categoría ($\chi_{~Kruskall-Wallis}^2$(2) = 2.03, $p$ = 0.363, $\epsilon^2$ = 0.01). En relación a la función social, evaluada dentro del SF-36, las mujeres puntuaron (38 ± 24) más que los hombres (22 ± 20), $log_e({W}_{Mann-Whitney})$ = 7.29, $p$ = 0.001, $\widehat{r}$ = -0.26, pero al igual que con el parámetro de dolor físico, al ajustar la función social según la condición física de los participantes no encontramos diferencias significativas entre los participantes ($\chi_{~Kruskall-Wallis}^2$(2) = 0.08, $p$ = 0.963, $\epsilon^2$ = 0.00).</p>

```{r sf36-plots2, fig.width=10, fig.height=10, out.width="100%",fig.cap="Parámetros del SF-36 ajustados por nivel de actividad física.", echo = FALSE}
plot.acfisica
```

<p align="justify"> Respecto al parámetro de salud general, el cual se define como "*Valoración personal del estado de salud, que incluye la situación actual y las perspectivas futuras y la resistencia a enfermar*", los datos muestran que en promedio, los hombres (49 ± 11) puntúan mejor que las mujeres (44 ± 14), $log_e({W}_{Mann-Whitney})$ = 7.96, $p$ = 0.042, $\widehat{r}$ = 0.16, sin embargo, y al ajustar por parámetros de actividad física no se hallaron diferencias significativas en los rangos medios de los grupos de actividad física ($\chi_{~Kruskall-Wallis}^2$(2) = 3.85, $p$ = 0.146, $\epsilon^2$ = 0.02). Los detalles en relación a los grupos se muestran en la Tabla \@ref(tab:summary-sexo) y \@ref(tab:summary-actfisc).</p> 

<caption>(\#tab:summary-actfisc) Valores por variable de estudio para los grupos de cada nivel de la categoría actividad física de la submuestra correspondiente a la Región de Magallanes.</caption>
```{r, echo = FALSE}
if (knitr::is_html_output()) {table2} else {table2 %>% as_gt() %>% gt::as_latex()}
```

