# Resultados

```{r include=FALSE}
load(file = "~/Documents/R/WD/Magallanes-Entrena/output/output-magallanes.RData")
```

## Actividad física

<p align="justify">De la muestra evaluada perteneciente a la Región de Magallanes (n = `r nrow(data)`), el 19.9% (n = 34) correspondió a hombres y el 80.1% (n = 137) a mujeres. La edad de los evaluados fue de 32 ± 9 años, sin diferencias entre hombres y mujeres $(t_{~Welch} (45.6) = 0.11,~p = 0.91, d_{~Cohen's} = 0.03)$.</p>

```{r sf36-plots, fig.width=10 ,out.width="100%",fig.cap="Parámetros del SF-36 ajustados por sexo."}
plot.sexo
```

<p align="justify">En parámetros de actividad física, pudimos evaluar la distribución de los índices de los equivalentes metabólicos (MET's) relacionados con el gasto energético y en consecuencia a la actividad física asociada, el cual fue obtenido de manera indirecta mediante el cuestionario IPAQ, en donde observamos una leve tendencia en los hombres a tener un mayor gasto energético total por semana (1,508 ± 2,162 MET's/semana) en comparación con las mujeres (1,141 ± 1,374 MET's/semana), sin embargo estas diferencias no fueron estadísticamente significativas $(t_{~Welch} (39.9) = 0.94, p = 0.352, d_{~Cohen's} = 0.3)$. En relación a la clasificación de actividad física, el 53% de los sujetos fueron catalogados con un nivel bajo de actividad física, un 25% con un nivel medio y un 22% con un nivel alto (Tabla \@ref(tab:summary-sexo)), sumado a lo anterior se destaca que no hubo un patrón que indicara una asociación entre la clasificación de actividad física y el sexo $(\chi^2_{~Pearson}(2) = 1.38,~p = 0.502,~V_{~Cramer's} = 0.09)$.</p>

<caption>(\#tab:summary-sexo) Valores por variable de estudio para los grupos de cada nivel de la categoría sexo de la submuestra correspondiente a la Región de Magallanes.</caption>  
```{r}
table1
```

## Salud según SF-36

<p align="justify">En relación a lo obtenido en el cuestionario SF-36, podemos destacar el componente de dolor corporal, el cual representa una "*Medida de la intensidad del dolor padecido y su efecto en el trabajo habitual y en las actividades del hogar*" en el que las mujeres tuvieron una puntuación significativamente mayor en comparación a los hombres $(t_{~Welch} (62) = -3.31,~p = 0.002,~ d_{~Cohen's} = -0.84)$, sin embargo al ajustar por el nivel de actividad física no encontramos diferencias estadísticamente significativas entre los niveles de esta categoría $(F_{~Fisher}(2, 168) = 0.39,~p = 0.676,~\eta{}^2 = 0.005)$. En relación a la función social, evaluada dentro del SF-36, las mujeres puntuaron (38 ± 24) más que los hombres (22 ± 20), $t_{~Welch} (58.2) = -3.92,~p < 0.001,~d_{~Cohen's} = -1.03$, pero al igual que con el parámetro de dolor físico, al ajustar la función social según la condición física de los participantes no encontramos diferencias significativas entre los participantes $(F_{~Fisher}(2, 168) = 0.05,~p = 0.948,~\eta{}^2 = 0.001)$.</p>

```{r sf36-plots2, fig.width=10, fig.height=8, out.width="100%",fig.cap="Parámetros del SF-36 ajustados por nivel de actividad física."}
plot.acfisica
```

<p align="justify"> Respecto al parámetro de salud general, el cual se define como "*Valoración personal del estado de salud, que incluye la situación actual y las perspectivas futuras y la resistencia a enfermar*", los datos muestran que en promedio, los hombres (49 ± 11) puntúan mejor que las mujeres (44 ± 14), $t_{~Welch} (60.8) = 2.39,~p = 0.02,~d_{~Cohen's} = 0.61$. Los detalles en relación a los grupos se muestran en la Tabla \@ref(tab:summary-sexo) y \@ref(tab:summary-actfisc).</p> 

<caption>(\#tab:summary-actfisc) Valores por variable de estudio para los grupos de cada nivel de la categoría actividad física de la submuestra correspondiente a la Región de Magallanes.</caption>
```{r}
table2
```

