--- 
title: "Magallanes Entrena:\nReporte de  resultados"
author: "Matías Castillo"
date: "`r Sys.Date()`"
site: bookdown::bookdown_site
documentclass: book
bibliography:
- book.bib
- packages.bib
biblio-style: apalike
link-citations: yes
description: Este es un reporte en el que se detallan los resltados del taller 'Magallanes
  Entrena' financiado por el FFOIP
---

# Introducción

<p align="justify">La obesidad y el sobrepeso son factores determinantes a la hora de evaluar el riesgo de múltiples condiciones de salud, algunas de ellas como la diabetes, hipertensión, patología coronaria, accidentes cardiovasculares o cerebrovasculares, siendo que muchas de estas figuran como parte de los mayores problemas de la salud, tanto en el ámbito personal como en el impácto que esto tiene en el gasto público en salud y en políticas públicas orientadas a combatir la creciente epidemia de personas con obesidad.</p>

<p align="justify">El sedentarísmo, junto con la obesidad, representan a la actualidad uno de los mayores factores de riesgo para la salud y, han sido asociados a un aumento en la complicaciones orgánicas a múltiples niveles en el cuerpo humano. Pese a lo anterior, el cambio en los estilos de vida ha sido propuesto por diversos especialistas como una estrategia de bajo costo para tratar de revertir el riesgo que estas condiciones representan para la salud de las personas y para el gasto público actual.</p>

<p align="justify">El ejercicio físico ha mostrado ser eficaz para mejorar marcadores de riesgo cardiovascular en adultos obesos/as, junto con reducir el riesgo de mortalidad por cualquier causa. Sumado a lo anterior, el asesoramiento en materia de nutrición y adopción de estilos de vida saludables ha mostrado ser capaz de generar una mayor adherencia a programas de ejercicio físico a diferencia del entrenamiento sin asesoramiento alguno.</p>

<p align="justify">Por esto, el equipo de [Austral Fitness ®](https://www.australfitness.cl) organizó una serie de actividades de promoción de estilos de vida saludables mediante el uso de ejercicio grupal supervisado y charlas de nutrición, todo esto bajo el financiamiento del Fondo de Fortalecimiento de la Secretaría General de Gobierno.</p>

```{r setup, include=FALSE}
knitr::opts_chunk$set(
	error = FALSE,
	message = FALSE,
	warning = FALSE,
	cache = FALSE,
	echo = FALSE,
	dev = "svglite"
)
```

```{r include=FALSE}
# automatically create a bib database for R packages
knitr::write_bib(c(
  .packages(), 'bookdown', 'knitr', 'rmarkdown'
), 'packages.bib')
# Packages used in those scripts
library(ggpubr,warn.conflicts=F,quietly=T,verbose=F);
library(ggstatsplot,warn.conflicts=F,quietly=T,verbose=F);
library(tidyverse,warn.conflicts=F,quietly=T,verbose=F);
library(gtsummary,warn.conflicts=F,quietly=T,verbose=F);
library(flexdashboard,warn.conflicts=F,quietly=T,verbose=F);
library(data.table,warn.conflicts=F,quietly=T,verbose=F)
```
